【裁判字號】    98,易,495
【裁判日期】    980527
【裁判案由】    違反毒品危害防制條例
【裁判全文】
臺灣臺南地方法院刑事判決               98年度易字第495號
公  訴  人  臺灣臺南地方法院檢察署檢察官
被      告  甲○○
                    現於臺灣臺南監獄臺南分監執行中
上列被告因違反毒品危害防制條例案件，經檢察官提起公訴（98
年度偵字第12號），本院判決如下：
    主  文
本件免訴。
    理  由
一、公訴意旨略以：被告甲○○明知安非他命依其成癮性、濫用
    性及對社會危害性，經毒品危害防制條例第 2條規定為第二
    級毒品，不得持有、施用、轉讓、販賣，竟於民國97年11月
    1日下午5時許，在臺南縣永康市○○路「麥當勞」旁巷內，
    以新臺幣（下同）1,000 元向真實姓名及年籍均不詳綽號「
    大頭」之成年男子購得安非他命及海洛因各 1包（施用第一
    級毒品部分另案提起公訴）而持有之。嗣於同日晚間 7時10
    分許，騎乘機車行經臺南市○區○○路與前鋒路口，因闖紅
    燈經警攔查，甲○○因情急將上揭持有之海洛因 1包及安非
    他命 1包（含袋重0.16公克）棄置地上，經警查扣而悉上情
    。因認被告涉有修正前毒品危害防制條例第11條第 2項之持
    有第二級毒品罪嫌（下稱本件被訴持有第二級毒品案件）等
    語。
二、按檢察官就犯罪事實一部起訴者，其效力及於全部；又案件
    曾經判決確定者，應諭知免訴之判決，刑事訴訟法第 267條
    、第302條第1款定有明文。次按「案件曾經判決確定者，應
    為免訴之判決，此項原則關於實質上一罪或裁判上一罪，均
    有其適用。想像競合犯係裁判上之一罪，該項犯罪之一部判
    決確定者，其效力當然及於全部。如檢察官復將其他部分重
    行起訴，自應諭知免訴之判決」，最高法院88年度台上字第
    3802號判決意旨亦可參照。查被告甲○○於警詢、偵查及本
    院行準備程序中，對於上開被訴持有第二級毒品安非他命之
    事實，均坦承不諱，且扣案毒品經臺南市警察局第一分局以
    毒品檢驗盒試劑初步檢驗結果，呈安非他命反應，有臺南市
    警察局第一分局涉嫌毒品危害防制條例案毒品初步檢驗報告
    單 1紙在卷可憑（見警卷第14頁）；又被告經警採尿送驗結
    果，其尿液並未驗出安非他命類陽性反應，此復有臺南市警
    察局第一分局偵辦涉嫌毒品危害防制條例案送驗尿液及年籍
    對照表、詮昕科技股份有限公司97年11月26日出具之報告編
    號：7B180009號濫用藥物尿液檢驗報告各 1紙附卷可稽（見
    警卷第16頁、97年度毒偵字第2999號偵查卷第11頁），據此
    固堪認被告持有第二級毒品安非他命之事實。惟查：
  (一)本件被告於97年11月1日下午5時許，在臺南縣永康市○○路
    「麥當勞」旁巷內，以 1,000元之價格向真實姓名及年籍均
    不詳綽號「大頭」之成年男子購得第二級毒品安非他命及第
    一級毒品海洛因各1包而持有之，嗣於同日晚間7時10分許，
    為警在臺南市○區○○路與前鋒路口查獲，並扣得被告所持
    有之第一級毒品海洛因、第二級毒品安非他命各 1包之事實
    ，業據檢察官於本件起訴書中記載明確。而被告本次為警查
    獲後，經警對其採尿送驗，在其尿液中驗出嗎啡陽性反應，
    檢察官另認被告涉有施用第一級毒品罪嫌，以臺灣臺南地方
    法院檢察署97年度毒偵字第2976、2999號起訴書，向本院提
    起公訴，該案起訴書亦記載：被告於97年11月1日晚間7時10
    分許，騎乘機車行經臺南市○區○○路與前鋒路口，因闖紅
    燈經警攔查，情急將其持有之海洛因1包（驗餘後淨重0.046
    公克）及安非他命 1包（含袋重0.16公克）棄置地上，經警
    查扣；且被告上開被訴施用第一級毒品案件，亦經本院另案
    於98年 1月15日以97年度訴字第2262號判決判處應執行有期
    徒刑1年2月，並於98年2月2日確定在案（下稱另案被訴施用
    第一級毒品案件），此業據本院依職權調閱該案起訴書、判
    決書各 1份查核屬實，並有臺灣高等法院被告前案紀錄表在
    卷可參。
  (二)查檢察官於被告另案被訴施用第一級毒品案件及本件被訴持
    有第二級毒品案件之起訴書內，均載明被告同時持有第一級
    毒品海洛因、第二級毒品安非他命之事實，且本件公訴意旨
    ，亦明確記載被告係以 1,000元之價格向姓名、年籍不詳綽
    號「大頭」之男子同時購入上開第一級毒品海洛因、第二級
    毒品安非他命，則被告以單一之持有行為同時持有第一級毒
    品海洛因及第二級毒品安非他命，依刑法第55條之規定，其
    所犯持有第一級毒品、持有第二級毒品二罪，即有想像競合
    之裁判上一罪關係；又被告持有第一級毒品與其施用上開毒
    品二行為間，有吸收犯之實質上一罪關係，亦為實務所肯認
    。則檢察官及本院於被告另案被訴施用第一級毒品案件，雖
    僅就犯罪事實一部（即被告持有、施用第一級毒品海洛因行
    為）為起訴、判決，依前引刑事訴訟法第 267條、最高法院
    88年度台上字第3802號判決意旨，該案起訴、確定判決之效
    力仍及於全部，亦即，被告本件被訴持有第二級毒品犯行，
    為該案確定判決效力所及。茲檢察官將該案判決效力所及之
    部分犯罪事實即本件被訴持有第二級毒品行為另行提起公訴
    ，揆諸前揭說明，即應為免訴之判決。
三、綜上所述，被告本件被訴持有第二級毒品案件既曾經判決確
    定，爰不經言詞辯論，逕為免訴判決之諭知。
據上論斷，應依刑事訴訟法第302條第 1款、第307條，判決如主
文。
中    華    民    國    98    年    5     月    27    日
                  刑事第十四庭  法  官  周紹武
以上正本證明與原本無異
如不服本判決應於收受本判後10日內向本院提出上訴書狀，並應
敘述具體理由。其未敘述上訴理由者，應於上訴期間屆滿後20日
內向本院補提理由書狀（均須按他造當事人之人數附繕本）「切
勿逕送上級法院」。
                                書記官  徐晨芳
中    華    民    國    98    年    6     月    1     日


司法院資訊處製作；財團法人民間司法改革基金會備份。
